【裁判字號】    95,訴,51
【裁判日期】    950217
【裁判案由】    偽造文書等
【裁判全文】
臺灣基隆地方法院刑事判決                95年度訴字第51號
公  訴  人  臺灣基隆地方法院檢察署檢察官
被      告  丁○○
上列被告因偽造文書等案件，經檢察官提起公訴（94年度偵字第
4145號），被告就被訴事實為有罪之陳述，本院合議庭裁定由受
命法官獨任以簡式審判程序進行審理，判決如下：
    主  文
丁○○明知為不實之事項，而使公務員登載於職務上所掌之公文
書，足以生損害於公眾及他人，處有期徒刑肆月，如易科罰金，
以佰元折算壹日；又行使偽造私文書，足以生損害於他人，處
有期徒刑伍月，如易科罰金以佰元折算壹日，應執行有期徒刑
柒月，如易科罰金，以佰元折算壹日。
    事  實
一、丁○○及郭豐錫分別為陳郭柑之長子及次子，丙○○則為郭
    豐錫之女兒。丁○○分別有下列犯行：(一)、陳郭柑於民國92
    年10月4日死亡，其生前所有之坐落基隆市○○區○○段138
     7地號之土地（ 應有部分萬分之535 ）及基隆市七堵區○○○路45之4 號房屋（下稱系爭房地），應由丁○○及郭豐
    錫繼承，惟郭豐錫於同年11月12日辦理繼承登記前死亡，而
    由丙○○再轉繼承郭豐錫之應繼分，丁○○明知系爭房地，
    應由丙○○與其共同繼承，卻於辦理繼承登記時，製作內容
    不實之繼承系統表，僅列丁○○為繼承人而於郭豐錫之欄位
    上記載死亡日期92年11月12日、無直系血親卑親屬，於93年
     1月6 日持向基隆市安樂地政事務所辦理繼承登記，填寫土
    地登記申請書，僅以自己為繼承人而申請將系爭房地登記為
    自己之名義，使該管公務員將此不實之事項，登載於職務上
    所掌之土地登記簿，足以生損害於丙○○及地政機關關於土
    地繼承事項登記管理之正確性。(二)、郭豐錫死亡後，依法可
    向勞工保險局領取勞工死亡保險金新臺幣（下同）147 萬元
    ，丙○○之母即郭豐錫之前妻甲○○遂委託丁○○辦理保險
    金之請領，並將丙○○所有之臺北東園郵局局號000131之3
    號、帳號105556之2 號之郵政存簿儲金簿及印鑑章交給丁○○，丁○○於辦妥請領保險金之手續後，勞工保險局即於93
    年2 月17日，將147 萬元匯入前開郵局帳戶，丁○○以丙○○年幼可欺而甲○○又係視障人士，認有機可乘，竟基於意
    圖為自己不法所有及行使偽造私文書之接續犯意，於93年2
    月26日未經丙○○之同意，攜帶其保管之上開儲金簿及印章
    ，前往臺北東園郵局，於郵政存簿儲金提款單（下稱提款單
    ）上，接續於同日上午8時40分、8時44分填寫領取10萬元及
    122萬元之金額，並分別盜用甲○○所交付其保管之印章，
    蓋印各3枚及1枚於提款單後，偽造屬私文書之提款單，再將
    存摺連同偽造提款單交付予該郵局之承辦人員提領存款，使
    郵局承辦人員陷於錯誤，誤認丁○○之領款係取得丙○○之
    同意而如數交付提款單所示之金額，共計提領132萬元，其
    偽造郵局提款單之行為，足生損害於臺北東園郵局存款業務
    之正確性及丙○○，丁○○取得前開款項後，旋花用一空，
    嗣經丙○○發覺上情，丁○○始返還10萬元。
二、案經被害人丙○○訴由臺灣臺北地方法院檢察署發交臺北市
    政府警察局萬華分局調查後移送臺灣臺北地方法院檢察署陳
    請臺灣高等法院檢察署令轉臺灣基隆地方法院檢察署檢察官
    偵查起訴。
    理  由
一、本件被告所犯非死刑、無期徒刑、最輕本刑3 年以上有期徒
    刑之罪，或高等法院管轄第一審之案件，被告於本院準備程
    序中，就被訴事實為有罪之陳述，經告以簡式審判程序之旨
    ，並聽取檢察官、被告之意見後，本院合議庭裁定由受命法
    官進行簡式審判程序，是本件之證據調查，依刑事訴訟法第
    273條之2規定，不受同法第159條第1項、第161條之2、第
    161條之3、第163條之1及第164條字第170條規定之限制，合
    先敘明。
二、上揭犯罪事實，業據被告丁○○於本院審理時坦承不諱，核
    與告訴人丙○○及其法定代理人甲○○指訴之情節相符，並
    有附卷台北市○○路78巷2之3號4樓之戶籍謄本1份、土地登
    記申請書影本及繼承系統表1份、土地登記清冊影本2紙、財
    政部臺灣省北區國稅局遺產稅免稅證明書影本2 紙、土地登
    記公務用繕本4紙、郵政存簿儲金提款單影本2紙及交易明細
    影本1 紙、基隆市七堵區○○○路45之4號之戶籍謄本影本1
    份等可稽，事證已臻明確，被告之犯行足堪認定。
三、核被告丁○○犯罪事實欄一、(一)部分所為係犯刑法第214 條
    之使公務員登載不實罪：犯罪事實欄一、(二)部分所為係犯刑
    法第216條、第210條之行使偽造私文書及同法第339條第1項
    之詐欺取財罪。被告盜用「丙○○」印章之行為，為其偽造
    私文書之部分行為，又偽造前開私文書後，復持以行使，偽
    造之底度行為為行使之高度行為所吸收，均不另論罪。被告
    於犯罪事實欄一、(二)所述時地、2 次偽造提款單而持以行使
    ，係接續之行為，應為接續犯而成立單純一罪，被告所犯行
    使偽造私文書與詐欺取財罪嫌間，有方法、結果之牽連關係
    ，依刑訟法第55條後段之規定，從一重以行使偽造私文書罪
    處斷。被告所犯使公務員登載不實與行使偽造私文書罪，犯
    意各別，行為互殊，應分論併罰，爰審酌被告身為被害人長
    輩，非但未予照顧，反侵害其繼承權，並利用其信任，而騙
    取財物。惟已與被害人和解，有卷附和解書一紙在卷足稽，
    且其於犯罪前，因就近曾分別照顧被害人之祖母陳郭柑及被
    害人之父郭豐錫之晚年醫護工作，並負責安葬事宜，仍有親
    誼情份等一切犯罪情狀，分別量處主文所示之刑，並定其應
    執行刑及易科罰金折算標準；至被告為盜取存款於提款條上
    盜用丙○○印文4 枚、已附於取款條交予郵局收執，無庸宣
    告沒收，附此敘明。
據上論斷，應依刑事訴訟法第299 條第1 項前段、刑法第214條、
第210條、第216條、第339條第1項、第55條、第41條第1項、第2
項、第51條第5款、罰金罰鍰提高標準條例第1段前段、第2 條判
決如主文。
本案經檢察官乙○○到庭執行職務。
中    華    民    國    95    年    2     月    17    日
                  刑事第一庭法  官  黃麗生
以上正本證明與原本無異。
對於本件判決如有不服，應於收受送達後10日內，向本院提出上
訴書狀，上訴於臺灣高等法院，並按他造當事人之人數附具繕本
。
中    華    民    國    95    年    2     月    17    日
                             書記官  施鴻均
附錄論罪法條：
刑法第214條：
明知為不實之事項，而使公務員登載於職務上所掌之公文書，足
以生損害於公眾或他人者，處3年以下有期徒刑、拘役或500 元
以下罰金。
刑法第216條：
行使第 210 條至第 215 條之文書者，依偽造、變造文書或登載
不實事項或使登載不實事項之規定處斷。
刑法第210條：
偽造、變造私文書，足以生損害於公眾或他人者，處 5 年以下有
期徒刑。
刑法第339條之1：
意圖為自己或第三人不法之所有，以不正方法由收費設備取得他
人之物者，處1年以下有期徒刑、拘役或3千元以下罰金。
以前項方法得財產上不法之利益或使第三人得之者，亦同。


司法院資訊處製作；財團法人民間司法改革基金會備份。
